# 关于转让子公司股份给母公司员工的会计与税务处理

提问人：流波将月去 时间：2020-08-29 15:33:07
一、业务背景
1 、甲公司 2020 年初为A公司的全资子公司；
2 、A公司将以 7 元/股价格转让其所持有的甲公司部分股份引进战略投资方，转让比例为10%；
3 、A公司部分职工 2020 年成立了一个职工持股平台；
4 、战略投资方引进后，A公司将以 5 元/股价格转让甲公司20%的股权给员工持股平台。
上述交易完成后，A公司持有甲公司70%的股权。
二、个人理解
1 、A公司转让甲公司20%股权给员工持股平台，转让的每股价格低于了市场价格，这么做是为了继续获取这部分员工为A公司提供服务，该行为应属于股份支付。
2 、从股份支付的类型来看，从A公司单户报表角度，由于不是以自身的权益进行结算，应属于以现金结算的股份支付；
3 、但是从A公司合并报表角度来看，处置甲公司30%的股权后仍然处于控制状态，视角转换后A公司提供给员工甲公司20%的股权从整体上看仍然属于A公司的股权，此时A公司不仅是结算主体，授予的也是自身的权益工具，所以属于以权益结算的股份支付。
此时，A公司在编制合并财务报表时是以权益结算的股份支付，应将股份支付费用借记应付职工薪酬、贷记资本公积（其他资本公积）进行转换，将权益变动体现在合并层面的权益变动表。
4 、对A公司而言会产生企业所得税，但处置甲公司20%股权的价格明显低于市场公平价，在计算应纳税所得额时需与税务局协商，核实处置股权的公允性。
5 、对A公司员工而言会产生个人所得税。具体来说，A公司员工行权时，其从A公司取得甲公司股份的实际购买价（行权价）低于购买日公平市场价的差额，应按“工资、薪金所得”适用的规定计算缴纳个人所得税。A公司员工将行权后的股份再转让时获得的高于购买日公平市场价格的差额，按照“财产转让所得”适用的征免规定计算缴纳个人所得税。A公司员工因拥有N公司股权而参与企业税后利润分配取得的所得，应按照“利息、股息、红利所得”适用的规定计算缴纳个人所得税。
不知道对上述会计与税务处理是否准确，或有遗漏的地方？

回答人：chenyiwei
基本赞同你的上述理解。对于税务问题，建议与税务专业人士确认，并提示A公司与其主管税务机关沟通确认。